臺灣臺北地方法院民事判決　　　　　　　 100年度親字第20號
　　原　　　告　葉明順
　　被　　　告　台北市政府社會局
　　訴訟代理人　張信熙
　　法定代理人　江綺雯
上列當事人間請求認領子女等事件，本院於中華民國　100 年 3
月 16 日言詞辯論終結，判決如下：
    主  文
訴外人賴金坤（民國前11年1月12日生）應認領原告葉明順（民
國○○年○月○日生、身分證統一編號：Ｚ000000000號）為其子。
訴訟費用由被告負擔。
    事  實
甲、原告方面：
一、聲明：如主文所示。
二、陳述略以：原告之母即陳彩合於民國  17 年 7 月 20 日與
    葉陸潭結婚，二人僅育有葉秋雪，婚後數年即協議離婚，然
    未辦理離婚登記，之後與訴外人賴金坤生下原告，惟因陳彩
    合與葉陸潭未辦理離婚登記，戶籍上乃將原告登記為葉陸潭
    之子，原告實非葉陸潭之親生子，經原告向臺灣高雄地方法
    院提起確認原告與葉陸潭間父子關係不存在，業經臺灣高雄
    地方法院以  99 年度親字第 204 號判決原告與葉陸潭間之
    父子關係不存在確定在案，今原告與訴外人賴金坤之姪子賴
    明根至成大醫院作成血緣鑑定，其報告書明確記載原告與賴
    明根不可排除有相同父系關係，而訴外人賴金坤已於民國34
    年 11  月 8 日死亡，訴外人賴金坤之繼承人即父母親賴來
    喜、廖，兄弟姊妹賴金灶、賴阿成、賴接旺、賴英、賴嬌
    、賴完、賴定等人皆已過世，因已無其他繼承人，依民法第
    1067 條第 2 項規定，應以社會福利機關即台北市社會局為
    被告，為此，依民法第  1067 條第 2 項規定提起本件訴訟
    。
三、證據：提出提出戶籍謄本、繼承系統表、成大醫院婦產部優
    生保健科血緣鑑定報告書、臺灣高雄地方法院 99 年度親字
    第 204 號判決暨確定證明書影本等件為證。
乙、被告方面：對原告之主張不予爭執。
    理  由
一、復按認領子女之訴，專屬子女住所地之法院管轄，民事訴訟
    法第 589  條所明定。次按有事實足認其為非婚生子女之生
    父者，非婚生子女或其生母或其他法定代理人，得向生父提
    起認領之訴。前項認領之訴，於生父死亡後，得向生父之繼
    承人為之。生父無繼承人者，得向社會福利主管機關為之，
    民法第 1067 條亦定有明文。原告主張訴外人賴金坤已死亡
    ，已無其他繼承人，依上開法律規定原告自得以台北市政府
    社會局為被告，提起本件請求已死亡之生父賴金坤制認領之
    訴，合先敘明。又認領子女事件，與社會公益有關，當事人
    處分主義應受限制，故民事訴訟法第 596 條第 1 項已規定
    關於同法第 589 條之訴，準用同法第  574 條第 3 項規定
    ，即關於認諾、捨棄、訴訟上自認及不爭執事實之效力，於
    認領子女事件不適用之。準此，被告就本件訴訟為認諾、訴
    訟上自認或不爭執事實，本院僅得以此作為自由心證判斷事
    實真偽之資料，並不得依此遽為認定，合先敘明。
二、經查，原告主張之上開事實，依原告所提出戶籍謄本、繼承
    系統表、成大醫院婦產部優生保健科血緣鑑定報告書、臺灣
    高雄地方法院  99 年度親字第 204 號判決暨確定證明書影
    本。而依上開血緣鑑定報告書記載：「葉明順與顏葉秋雪可
    排除為同父同母之姊弟關係，確有可能為同母異父之姊弟關
    係；葉明順與賴明根不可排除有相同父系關係。」等語，自
    堪信原告與訴外人賴金坤間具有真實上之血緣關係。綜上，
    原告主張之上開事實，自堪信為真實。
三、從而，原告依民法第  1067 條第 2 項規定以社會福利機關
    為被告請求已死亡之生父賴金坤強制認領原告為其子，為有
    理由，應予准許。
四、據上論結，原告之訴為有理由，依民事訴訟法第 78 條，判
    決如主文。
中    華    民    國   100    年    3     月    23    日
                    家事法庭法      官  彭南元
以上正本係照原本作成。
如不服本判決，應於判決送達後20日之不變期間內，向本院提出
上訴狀。
中    華    民    國   100    年    3     月    23    日
                            書  記  官  尹遜言